【裁判字號】    92,交聲,610
【裁判日期】    920530
【裁判案由】    違反道路交通管理處罰條例聲明異議
【裁判全文】
臺灣臺北地方法院交通事件裁定                    九十二年度交聲字第六一○號
    異議人即
    受處分人  甲○○
右列異議人即受處分人因違反道路交通管理處罰條例案件，對於臺北市交通事件裁決
所中華民國九十二年四月二十三日所為之處分（原處分案號：北市裁三字第駕裁二二
─ＡＢＹ三八一一一六號）聲明異議，本院裁定如左：
    主      文
異議駁回。
    理      由
一、按交通違規事件裁罰案件，性質上屬於交通行政主管機關本於職權就公法上具體
    事件所為之決定而對外直接發生法律效果之單方行政行為，參酌行政法院五十六
    年度判字第八一號判例意旨「本件原告行為時尚在舊所得稅法施行期間，實體上
    固應適用舊法，但被告官署稽徵程序開始於現行所得稅法令公布施行以後，程序
    上即應適用新法」，本件道路交通管理處罰條例雖於民國九十一年七月三日公佈
    修正，於同年九月一日施行，依行政「實體法從舊，程序從新」原則，尚無比較
    新舊法之問題，而本件行為時法為修正前之舊法，核先敘明。次按駕駛人駕駛汽
    車，應遵守道路交通標誌、標線、號誌之指示，道路交通安全規則第九十條前段
    定有明文，而道路交通標誌標線號誌設置規則第二百零六條第五款第一目規定「
    圓形紅燈」之行車管制號誌係表示禁止車輛通行，並不得超越停止線或進入路口
    ，如汽車駕駛人，駕車行經有燈光號誌管制之交岔路口闖紅燈者，處新台幣（下
    同）一千八百元以上五千四百元以下罰鍰並記違規點數三點，道路交通管理處罰
    條例第五十三條及第六十三條第一項第三款亦有處罰規定。
二、本件受處分人即異議人甲○○於民國九十一年八月三十一日下午四時許，駕駛車
    號Ｄ○─八三七○號自用小客車，行經臺北市○○○路○段一三一號前，知其面
    對遵行方向之號誌係禁止車輛通行，不得超越停止線或進入路口之「圓形紅燈」
    行車管制號誌，惟不遵守該行車管制號誌之指示，逕自駕車闖紅燈超越停止線右
    轉進入路口往和平東路行駛，適為在臺北市○○○路○段一一九巷口執行交通勤
    務之臺北市政府警察局大安分局警員陳建祥當場攔停，並以受處分人有違反道路
    交通管理處罰條例第五十三條之行為掣單舉發，並將舉發通知單當場交受處分人
    簽收。惟受處分人並未於舉發通知單上所載之應到案日期九十一年九月十五日前
    自行到案，並認為員警依法舉發不當，遲於九十二年一月六日，始向原處分機關
    提出交通違規案件陳述書申訴。經原處分機關函請台北市政府警察局大安分局調
    查後函覆，仍認受處分人確有紅燈右轉行為，分局員警依法舉發並無不當，蓋維
    持原舉發內容。原處分機關乃依道路交通管理處罰條例第五十三條（原處分贅引
    第一項）、第六十三條第一項第三款（舉發違反法條欄漏引）及違反道路交通管
    理事件統一裁罰標準表之規定於九十二年四月二十三日裁處異議人罰鍰五千四百
    元整，並予記違規點數三點。
三、受處分人聲明異議意旨略以：警員陳建祥擅長濫開罰單，會作業績，最好在庭上
    也擔負起舉證責任，並堅稱無闖紅燈，又稱員警站的距離過遠，約五十公尺，是
    否燈號一變，他就舉發交通違規，燈號設的太高，我認為不妥，我確實沒有紅燈
    右轉云云。經查：證人即舉發之員警陳建祥出庭具結證稱：「（與本案被告有何
    親誼受僱人或恩怨關係）沒有」「（請詳述當時的情形）我的距離可以很清楚看
    到他違規紅燈右轉。燈號設置在臺北市○○○路○段一百三十一號前面，他從一
    百三十一號右轉和平東路，該處是一個圓環，我們執勤是在和平東路三段一一九
    巷口。」依證人所述受處分人確有違規紅燈右轉之事實。按證人乃為原處分機關
    所認定受處分人有前開違規行為之原證人，其並到庭在本院法官面前以言詞供述
    本件訴訟上之待證事實－即受處分人有右揭違規事實，因證人所言詳實，本院由
    其上開供述已得有受處分人確有右揭違規行為之心證，且於本件卷存證據資料內
    並無任何積極證據足以證明證人上揭供述係屬虛偽，亦無有足以令人顯信供述為
    不可採之品性證據或前科證據存在，本院自不得僅以證人為本件開單告發受處分
    人之員警而全盤抹煞其在訴訟上所具有之原證人資格。又交通警員掣單舉發違反
    道路交通管理處罰條例所列之違規事實，本質上為行政處分，係公務員基於職務
    上權力，依法就特定之具體事件所為具有公法上效果之單方行政行為，基於公務
    員為公法上行為具有公信力之原則，該行政處分當可被推定為真正，其據以依法
    處分之事實認定亦為真正無誤，從而受處分人既未就執勤警員之舉發有誤提出相
    關證據以供調查，本院經查亦無任何證據足資證明其有捏造事實違法取締之情事
    ，則執勤警員本其維護交通秩序、安全職責所為之舉發，自應受到合法、正確之
    推定。從而，受處分人辯稱員警站太遠看不清，員警作業績及交通號誌過高等語
    ，均無所據，不足推翻員警所為行政處分之真正性。本件事證明確，受處分人駕
    駛之右開車輛有右開違規行為堪以認定。
四、綜上所述，受處分人確有在前揭時、地違規紅燈右轉之事實，從而原處分機關依
    前揭道路交通管理處罰條例第五十三條、第六十三條第一項第三款及違反道路交
    通管理事件統一裁罰標準表規定，以受處分人駕駛該部車號汽車行經有燈光號誌
    管制之交岔路口闖紅燈，裁處異議人罰鍰五千四百元，並予記違規點數三點，核
    無違誤，本件受處分人之異議為無理由，自應將其異議駁回。
據上論斷，應依道路交通案件處理辦法第十九條，裁定如主文。
中      華      民      國      九十二年              五月          三十日
                                      臺灣臺北地方法院交通法庭
                                          法  官  劉  嶽  承
右正本證明與原本無異。
如不服本裁定，應於裁定送達後五日內向本院提出抗告狀。
                                          書記官  張  耀  鴻
中      華      民      國      九十二年              五月          三十日


司法院資訊處製作；財團法人民間司法改革基金會備份。
